【裁判字號】    98,重訴,66
【裁判日期】    980527
【裁判案由】    清償債務
【裁判全文】
臺灣高雄地方法院民事判決              98年度重訴字第66號
原      告  乙○○
訴訟代理人  范坤棠律師
被      告  賢運交通事業有限公司
法定代理人  丙○○
被      告  甲○○
上列當事人間清償債務事件，本院於民國98年5 月13日言詞辯論
終結，判決如下：
    主  文
被告賢運交通事業有限公司應給付原告新臺幣柒佰參拾萬元及自
民國九十七年六月十八日起至清償日止，按年息百分之五計算之
利息。
原告其餘之訴駁回。
訴訟費用由被告賢運交通事業有限公司負擔四分之三，餘由原告
負擔。
本判決第一項於原告以新臺幣貳佰肆拾肆萬元供擔保後得假執行
。
原告其餘假執行之聲請駁回。
    事實及理由
一、原告主張：被告甲○○為向訴外人即原告之母王愛平借款，
    交付被告賢運交通事業有限公司（下稱賢運公司）所簽發且
    經甲○○背書之支票予王愛平收執，並以支票之發票日為清
    償日，而陸續借得共計新臺幣（下同）1,300 萬元之款項（
    下稱系爭借款）。詎甲○○僅償還部分借款，尚有付款人均
    為第一銀行，支票號碼、發票日、票面金額均詳如附表所示
    之支票8 紙（下稱系爭支票），面額計730 萬元經屆期提示
    ，均因存款不足或拒絕往來戶而遭退票，且清償期屆至甲○
    ○亦未清償，王愛平遂將系爭支票及系爭借款之730 萬元債
    權讓與原告，並已為債權之通知。為此，爰依票據及消費借
    貸之法律關係，提起本訴等語，並聲明：（一）賢運公司應
    給付原告7,300,000 元，及自民國97年6 月18日起至清償日
    止，按年息百分之5 計算之利息。（二）甲○○應給付原告
    7,300,000 元，及自97年6 月18日至清償日止，按年息百分
    之5 計算之利息（三）前二項之請求，於其中一被告清償時
    ，他被告於清償之範圍內免給付義務。（四）願供擔保，請
    准宣告假執行。
二、被告則以：自93年間起賢運公司即陸續簽發支票向王愛平借
    款，系爭支票只是其中跳票部分，因兩造友好，甲○○遂於
    97年1 月間應原告之要求再於系爭支票後面背書，系爭借款
    之借款人為賢運公司，甲○○實非系爭借款之借款人。又因
    王愛平同意被告分期清償系爭借款，甲○○遂再於3 月7 日
    簽發同額之本票予王愛平等語，資為抗辯。並聲明：原告之
    訴駁回。
三、按發票人應照支票文義擔保支票之支付；發票人、承兌人、
    背書人及其他票據債務人，對於執票人連帶負責；執票人得
    不依負擔債務之先後，對於前項債務人之一人或數人或全體
    行使追索權；執票人向支票債務人行使追索權時，得請求自
    為付款提示日起之利息，如無約定利率者，依年利6 釐計算
    。票據法第126 條、第96條第1 項、第2 項、第133 條分別
    定有明文。查原告主張其持有賢運公司簽發之系爭支票8 紙
    屆期提示，均因存款不足或拒絕往來戶而遭退票之事實，業
    據提出所述相符之支票及退票理由單各8 紙為證，核屬相符
    ，並為賢運公司所不爭執，本院依上開證據調查結果，堪認
    原告之主張為真實。從而，原告依票據法律關係提起本訴，
    請求被告賢運公司給付如主文第1 項所示之票款及利息，為
    有理由，應予准許。
四、又原告另主張甲○○為系爭借款之借款人，而依消費借貸之
    法律關係請求甲○○給付系爭借款，惟為甲○○所否認，而
    按當事人主張有利於己之事實者，就其事實有舉證之責任，
    民事訴訟法第277 條前段定有明文，故主張法律關係存在之
    當事人，應就發生該法律關係所須具備之特別要件事實負舉
    證責任。次按稱消費借貸者，謂當事人一方移轉金錢或其他
    代替物之所有權於他方，而約定他方以種類、品質、數量相
    同之物返還之契約，民法第474 條第1 項亦有明文。是以，
    消費借貸契約之成立，須以雙方當事人間之借貸合意及金錢
    交付為要件。再按民事訴訟如係由原告主張權利者，應先由
    原告負舉證之責，若原告先不能舉證，以證實自己主張之事
    實為真實，則被告就其抗辯事實即令不能舉證，或其所舉證
    據尚有疵累，亦應駁回原告之請求，最高法院17年上字第91
    7 號判例參照。又按請求履行債務之訴，除被告自認原告所
    主張債權發生原因之事實外，應先由原告就其主張此項事實
    ，負舉證之責任，必須證明其為真實後，被告於其抗辯事實
    ，始應負證明之責任，此為舉證責任分擔之原則，最高法院
    43年台上字第377 號判例參照。原告主張系爭借款之借款人
    為甲○○一節，為甲○○否認之。依前述說明，原告自應就
    系爭借款王愛平與甲○○有消費借貸合意之事實負舉證之責
    。而原告主張甲○○為系爭借款之借款人等情，業據原告提
    出附表所示之支票及甲○○在支票上背書之情為據，甲○○
    對支票及背書之真正雖不爭執，惟否認係其個人之借款，並
    以係因王愛平之要求始於系爭本票上背書為辯，本院觀原告
    所提出之系爭支票之簽發名義人均為賢運公司，匯款亦均係
    匯入賢運公司帳戶，而非匯入甲○○帳戶，此有系爭支票、
    匯款回條聯、匯款申請書、匯款副通知書在卷可佐，倘係甲
    ○○個人借款，豈有需匯入賢運公司帳戶之理。是僅依甲○
    ○在支票上背書已難遽認王愛平與甲○○間有何消費借貸法
    律關係。此外，原告復自承除系爭支票甲○○之背書，並無
    其他證據可資證明王愛平與甲○○間有消費借貸關係，則原
    告雖主張王愛平與甲○○間有消費借貸關係存在，惟就借貸
    關係之發生所須具備之要件，即金錢之交付與借貸意思表示
    相互一致，未能舉證以實其說，自不能因其執有甲○○背書
    之系爭支票，即認王愛平與甲○○間有消費借貸關係存在。
    故原告依消費借貸之法律關係，請求甲○○返還系爭借款，
    即屬無據。
五、從而，原告本於票據之法律關係，請求被告賢運公司給付如
    主文第1 項所示之內容，即屬正當，應予准許。逾此範圍之
    請求，為無理由，應予駁回。
六、原告陳明願供擔保，聲請宣告假執行，經核原告勝訴部份，
    合於法律規定，爰酌定相當擔保金額准許之。原告其餘假執
    行之聲請，因訴之駁回而失所據，不予准許，應予駁回。
七、本件事證已臻明確，兩造其餘爭點及攻擊防禦方法，經本院
    審酌後，認與判決之結果不生影響，無一一論述必要，附此
    敘明。
八、結論：原告之訴為一部有理由，一部無理由，依民事訴訟法
    第79條、第390 條第2 項，判決如主文。
中    華    民    國    98    年     5     月     27  日
                  民事鳳山分庭  法  官  林意芳
上為正本係照原本作成。
如不服本判決，應於送達後20日內，向本院提出上訴狀並表明上
訴理由，如於本判決宣示後送達前提起上訴者，應於判決送達後
20日內補提上訴理由書（須附繕本）。
中    華    民    國    98    年     5     月     27  日
                                書記官  陸艷娣
 附表：
  ┌─────┬─────┬──────┬─────┐
  │發票人    │支票號碼  │票面金額    │發票日    │
  ├─────┼─────┼──────┼─────┤
  │賢運公司  │TA0000000 │150萬元     │96.08.20  │
  ├─────┼─────┼──────┼─────┤
  │同上      │WA0000000 │85萬元      │96.12.06  │
  ├─────┼─────┼──────┼─────┤
  │同上      │TA0000000 │70萬元      │96.12.10  │
  ├─────┼─────┼──────┼─────┤
  │同上      │UB0000000 │14萬元      │97.03.01  │
  ├─────┼─────┼──────┼─────┤
  │同上      │WA0000000 │100萬元     │97.05.10  │
  ├─────┼─────┼──────┼─────┤
  │同上      │WA0000000 │95萬元      │97.06.10  │
  ├─────┼─────┼──────┼─────┤
  │同上      │WA0000000 │120萬元     │97.06.10  │
  ├─────┼─────┼──────┼─────┤
  │同上      │WA0000000 │96萬元      │97.06.10  │
  └─────┴─────┴──────┴─────┘


司法院資訊處製作；財團法人民間司法改革基金會備份。
